【裁判字號】    98,台上,3135
【裁判日期】    980604
【裁判案由】    業務過失致人於死
【裁判全文】
最高法院刑事判決            九十八年度台上字第三一三五號
上  訴  人  台灣高等法院台南分院檢察署檢察官
被      告  甲○○
上列上訴人因被告業務過失致人於死案件，不服台灣高等法院台
南分院中華民國九十五年十月二十六日第二審更審判決（九十五
年度重交上更(一)字第二九０號，起訴案號：台灣嘉義地方法院檢
察署九十一年度偵字第一三八一、一三八二號），提起上訴，本
院判決如下：
    主  文
上訴駁回。
    理  由
按刑事訴訟法第三百七十七條規定，上訴於第三審法院，非以判
決違背法令為理由，不得為之。是提起第三審上訴，應以原判決
違背法令為理由，係屬法定要件。如果上訴理由書狀並未依據卷
內訴訟資料，具體指摘原判決不適用何種法則或如何適用不當，
或所指摘原判決違法情事，顯與法律規定得為第三審上訴理由之
違法情形，不相適合時，均應認其上訴為違背法律上之程式，予
以駁回。又檢察官就被告犯罪事實，應負舉證責任，並指出證明
之方法，為刑事訴訟法第一百六十一條所明定。因此，檢察官對
於起訴之犯罪事實，應負實質之舉證責任。倘其所提出之證據，
不足為被告有罪之積極證明，或其闡明之證明方法，無從說服法
院形成被告有罪之心證，基於無罪推定之原則，自應為被告無罪
之諭知。而認定犯罪事實所憑之證據，無論直接或間接證據，其
為訴訟上之證明，須於通常一般之人均不致有所懷疑，而得確信
其為真實之程度者，始得據為有罪之認定，倘其證明尚未達到此
一程度，而有合理之懷疑存在時，事實審法院復已就其心證上理
由予以闡述，敘明其如何無從為有罪之確信，因而為無罪之判決
，尚不得任意指為違法。本件原判決撤銷第一審關於被告甲○○
部分之科刑判決，改判諭知被告無罪，已詳敘其綜合證據調查之
結果，無從為被告有罪確信之心證理由，並說明被告所駕駛之拼
裝車，非屬台灣省農耕機管理辦法所稱之農耕機，不適用前述管
理辦法，而應依道路交通管理處罰條例予以規範，所為論斷俱有
卷內證據資料足憑，經核並無不合。又行政院農業發展委員會於
民國八十二年一月二十日以農糧字第二０二００二八Ａ號公告
之「農地搬運車規格範圍」，係就何謂「農地搬運車」及其詳細
規格為訂定，亦即符合該規格範圍所訂之最高速度、引擎馬力、
車體、載物台、標示最高載重量、爬坡能力及安全性能者，始屬
「農地搬運車」而為農業機械之一種。故其規格一「最高速度：
最高直線前進速度限每小時二十公里以下。」自係指車輛動力性
能之規格限制。此由該規格範圍所稱：「凡專供農民行駛於鄉村
地區搬運農產品或農用資材，除駕駛外得搭載助手一人之『慢速
車輛』，並裝有三輪軸以下之農用輪胎者謂之農地搬運車，為農
業機械之一種」。及規格二「引擎馬力一三馬力以下。」之規定
自明。被告所駕駛之拼裝車上雖噴有「農用搬運車」字樣，但與
「農地搬運車」仍屬有別，非屬「農耕機」，已如前述。上訴人
認該車為「農地搬運車」，且認前述規格所稱之最高速度二十公
里為行車速限，而以被告肇事時之車速為時速二、三十公里，認
已超速云云，尚屬誤會。上訴意旨，對於原判決究竟如何違背法
令，並非依據卷內資料為具體指摘，徒依告訴人之聲請，對於原
審採證認事之職權行使，任意爭執，自非適法之第三審上訴理由
，其上訴違背法律上之程式，應予駁回。被告另被訴業務過失傷
害部分，核屬刑事訴訟法第三百七十六條第一款所列不得上訴第
三審法院之案件，既經第二審判決，自不得上訴於第三審法院，
檢察官猶復提起上訴，自非法之所許，應併予駁回。
據上論結，應依刑事訴訟法第三百九十五條前段，判決如主文。
中    華    民    國  九十八  年    六    月    四    日
                      最高法院刑事第十一庭
                          審判長法官  石  木  欽
                                法官  洪  佳  濱
                                法官  韓  金  秀
                                法官  呂  丹  玉
                                法官  段  景  榕
      本件正本證明與原本無異
                                      書  記  官
中    華    民    國  九十八  年    六    月    九    日
                                                      K


司法院資訊處製作；財團法人民間司法改革基金會備份。
